臺灣新北地方法院民事判決　　　　　　109年度重訴字第476號
原　　　告　鄭陳愛春

　　　　　　鄭金水　
共　　　同
訴訟代理人　謝智潔律師
被　　　告　許文彥　



 
上列被告因傷害致死案件，經原告提起侵權行為損害賠償之附帶
民事訴訟（109 年度重附民字第6 號），經本院刑事庭裁定移送
前來，本院於民國110 年10月6日言詞辯論終結，判決如下：
    主      文
一、被告應給付原告丁○○○新臺幣壹佰柒拾壹萬玖仟陸佰陸拾
    伍元，及自民國一○八年三月十七日起至清償日止，按年息
    百分之五計算之利息。
二、被告應給付原告丙○○新臺幣捌拾萬元，及自民國一○八年
    三月十七日起至清償日止，按年息百分之五計算之利息。
三、原告其餘之訴駁回。
四、訴訟費用由被告負擔百分之五十五，由原告丁○○○負擔百
    分之十五，餘由原告丙○○負擔。
五、本判決第一項於原告丁○○○以新臺幣伍拾柒萬參仟元為被
    告供擔保後，得假執行。
六、本判決第二項於原告丙○○以新臺幣貳拾陸萬陸仟元為被告
    供擔保後，得假執行。
七、原告其餘假執行之聲請駁回。
    事實及理由
一、按訴狀送達後，原告不得將原訴變更或追加他訴，但請求之
    基礎事實同一者，不在此限，民事訴訟法第255 條第1 項第
    2 款定有明文。本件原告原以刑事附帶民事起訴狀請求：㈠
    被告與林秉翰、乙○○連帶給付原告丁○○○新臺幣（下同
    ）729 萬2,163 元，及自刑事附帶民事起訴狀繕本送達翌日
    起至清償日止，按年息百分之5 計算之利息；㈡被告與林秉
    翰、乙○○連帶給付原告丙○○652 萬3,648 元，及自刑事
    附帶民事起訴狀繕本送達翌日起至清償日止，按年息百分之
    5 計算之利息。嗣原告於起訴後與林秉翰、乙○○在本院成
    立調解（見重附民卷第63至64頁、司移調卷第23至24頁），
    於民國109 年11月2 日具狀變更其聲明為：㈠被告應給付原
    告丁○○○243 萬0,721 元，及自刑事附帶民事起訴狀繕本
    送達翌日起至清償日止，按年息百分之5 計算之利息；㈡被
    告應給付原告丙○○217 萬4,549 元，及自刑事附帶民事起
    訴狀繕本送達翌日起至清償日止，按年息百分之5 計算之利
    息；㈢原告願供擔保，請准宣告假執行。核原告所為上開訴
    之變更，均係基於被告所為共同傷害原告之子鄭錦紋致死，
    原告因而受損之同一基礎事實，與前揭規定相符，應予准許
    。
二、原告主張：被告、甲○○與被害人鄭錦紋均為「輝翰工程行
    」之員工，林秉翰則為「輝翰工程行」之負責人，林秉翰與
    被告因細故對鄭錦紋有所不滿，嗣甲○○於108 年10月27日
    22時許，在位於新北市○○區○○路0 段00號之「臺北紙廠
    簡易公園」內發現鄭錦紋，即以電話通知林秉翰、被告此事
    ，3 人即商議要將鄭錦紋帶回址設新北市○○區○○○街00
    0 巷00號之「輝翰工程行」內教訓。林秉翰、被告遂於同日
    22時30分許抵達上開公園與甲○○會合後，隨即與鄭錦紋發
    生口角爭執，林秉翰等3 人共同基於傷害他人身體及剝奪他
    人行動自由之犯意聯絡，由被告先徒手毆打鄭錦紋之臉部並
    將鄭錦紋壓制在地，林秉翰、甲○○亦徒手毆打鄭錦紋，隨
    後再由被告拉著鄭錦紋之後衣領，甲○○抓著鄭錦紋之肩膀
    ，將鄭錦紋強壓上計程車返回輝翰工程行。林秉翰等3 人主
    觀上均雖無致鄭錦紋死亡之故意，然其等客觀上均能預見頭
    部為人體之重要器官，數名身體健壯成年男子若於密接時間
    內，持續以徒手、鐵棍等器物猛力毆擊他人臉部、頭部及身
    體，極可能導致頭部內出血過多而造成死亡之結果，竟疏未
    注意，於返抵輝翰工程行後，林秉翰等3 人將鄭錦紋帶往該
    工程行之地下室，由林秉翰持鐵棍毆打鄭錦紋之頭部及身體
    ，被告、甲○○亦以徒手毆打鄭錦紋之臉部、頭部及身體，
    甲○○在林秉翰、被告毆打鄭錦紋期間，亦站在地下室通往
    1 樓之樓梯口，以避免鄭錦紋逃離現場；嗣林秉翰要求鄭錦
    紋上樓至該工程行1 樓廁所洗澡，被告及甲○○即將鄭錦紋
    拉至1 樓廁所，欲將鄭錦紋推進廁所，因鄭錦紋反抗，林秉
    翰及甲○○復徒手毆打鄭錦紋，被告亦持衣架毆打鄭錦紋，
    林秉翰並將鄭錦紋強推進廁所內而使鄭錦紋撞擊浴缸牆壁倒
    地，鄭錦紋因林秉翰等3 人上開傷害行為，因而受有顱內出
    血併顱骨骨折、頭皮共24公分撕裂傷及顏面2 公分撕裂傷、
    左肩、背部及左大腿多處瘀傷等傷害。嗣後鄭錦紋因上開傷
    勢流血不止，林秉翰、被告及甲○○遂於同年月28日0 時11
    分許，電召救護車將鄭錦紋送至亞東紀念醫院救治，惟鄭錦
    紋仍於同年月28日11時15分許不治死亡。而原告丁○○○、
    丙○○分別為鄭錦紋之母親、父親，被告不法侵害鄭錦紋致
    死，致原告丁○○○因此受有醫療費用3 萬3,444 元及喪葬
    費用21萬9,350 元、扶養費用203 萬9,369 元、精神慰撫金
    500 萬元，合計729 萬2,163 元之損害、原告丙○○亦受有
    扶養費用152 萬3,648 元、精神慰撫金500 萬元，合計652
    萬3,648 元之損害。又因原告與林秉翰、甲○○業於本院成
    立調解，爰請求被告賠償原告上開受損金額之三分之一，為
    此，爰依侵權行為之法律關係提起本訴，並聲明：㈠被告應
    給付原告丁○○○243 萬0,721 元，及自刑事附帶民事起訴
    狀繕本送達翌日起至清償日止，按年息百分之5 計算之利息
    ；㈡被告應給付原告丙○○217 萬4,549 元，及自刑事附帶
    民事起訴狀繕本送達翌日起至清償日止，按年息百分之5 計
    算之利息；㈢原告願供擔保，請准宣告假執行。
三、被告則以：我是一個做工的，聽老闆的話但沒想到事情變這
    麼嚴重，我沒有這麼多錢可以賠償原告，原告請求之精神慰
    撫金過高等語置辯。並聲明：原告之訴駁回。
四、原告主張被告前揭傷害致原告之子鄭錦紋於死之事實，為被
    告所不爭執（見本院卷二第266 頁），又被告所涉本件傷害
    致死犯行，業經本院以109 年度訴字第70號判決判處有期徒
    刑7 年3 月，嗣被告不服提起上訴，經臺灣最高法院以109
    年度上訴字第2967號判決、最高法院以110 年度台上字第13
    56號判決均駁回其上訴而告確定，此經本院調取上開刑事卷
    宗核閱無訛，堪認被告對原告之子鄭錦紋有傷害致死之侵權
    行為存在，則原告本於侵權行為之法則，請求被告賠償損害
    ，自屬有據。
五、按因故意或過失，不法侵害他人之權利者，負損害賠償責任
    ；又不法侵害他人致死者，對於支出醫療及增加生活上需要
    之費用或殯葬費之人，亦應負損害賠償責任；被害人對於第
    三人負有法定扶養義務者，加害人對於該第三人亦應負損害
    賠償責任；另不法侵害他人致死者，被害人之父母、子女及
    配偶雖非財產上之損害，亦得請求賠償相當之金額，民法第
    184 條第1 項前段、第192 條第1 項、第2 項及第194 條分
    別定有明文。茲就原告請求被告賠償之各項費用應否准許，
    分述如下：
  ㈠原告丁○○○支出之醫療費用部分：
    原告丁○○○請求被告給付其為鄭錦紋支出之醫藥費3 萬3,
    444 元，業據提出亞東紀念醫院醫療收據乙紙為證（見重附
    民卷第17頁），復為被告所不爭執（見本院卷二第266 頁）
    ，原告此部分請求，自屬有據，應予准許。
  ㈡原告丁○○○支出之喪葬費用部分：
    原告請求被告給付其為鄭錦紋支出之喪葬費21萬9,350 元，
    亦據提出仁德中式專案定型化契約內容、納骨塔使用費繳款
    書、統一發票各乙紙為證（見重附民卷第19至21頁），經核
    屬殯葬用品、告別式會場佈置、納骨塔等費用，數額尚為合
    理，且為被告所不爭執（見本院卷二第266 頁），是原告此
    部分請求，亦屬有據，應予准許。
  ㈢原告丙○○、丁○○○請求之扶養費部分：
  1.按負扶養義務者有數人，而其親等同一時，應各依其經濟能
    力，分擔義務；受扶養權利者，以不能維持生活而無謀生能
    力者為限；前項無謀生能力之限制，於直系血親尊親屬，不
    適用之；因負擔扶養義務而不能維持自己生活者，免除其義
    務。但受扶養權利者為直系血親尊親屬或配偶時，減輕其義
    務，民法第1115條第3 項、第1117條、第1118條分別定有明
    文。是直系血親尊親屬雖有謀生能力，若不能維持生活者，
    仍有受扶養之權利。至所謂不能維持生活，係指不能以自己
    之財產及勞力所得以維持自己之生活而言。
  2.原告丙○○為鄭錦紋之父，為38年6 月24日出生，於鄭錦紋
    死亡時為70歲，惟原告丙○○108 年迄今均在勤讚股份有限
    公司擔任保全一職，每月薪資為2 萬8,000 元，業據原告丙○○陳報在卷（見本院卷二第114 頁、第266 頁），復其名
    下尚有雲林縣之房屋乙棟、田賦2 筆（面積分為為1,941 平
    方公尺、2,818 平方公尺，權利範圍均為全部），財產總額
    為375 萬9,700 元，有稅務電子閘門財產所得明細表可稽（
    見本院限閱卷），是其現仍有工作並穩定之收入，復有上開
    資產可供出租或處分，尚難逕認依其所得或財產有不能維持
    生活之情況，則原告丙○○請求被告賠償其扶養費，應認無
    據。
  3.原告丁○○○為鄭錦紋之母，為43年8 月1 日出生，於鄭錦
    紋死亡時為65歲，現無工作，亦無任何所得財產，此據原告
    丁○○○陳報在卷（見本院卷二第266 頁），並有稅務電子
    閘門財產所得明細表可稽（見本院限閱卷），堪認其確不能
    維持生活，自有受扶養之必要。又依108 年新北市簡易生命
    表計算平均餘命，原告丁○○○於鄭錦紋死亡時尚有餘命22
    .44 年可受扶養。再者，鄭錦紋於案發時對原告丁○○○之
    法定扶養義務為3 分之1 （另2 人為原告丁○○○之2 名已
    成年子女鄭錦源、鄭雅茹），又原告丁○○○之長子鄭錦源
    於109 年6 月15日過世，是鄭錦紋自109 年6 月15日起對原
    告丁○○○之法定扶養義務則為2 分之1 ，原告丁○○○固
    稱鄭錦源患有嚴重肝硬化，醫生指示不得工作，故無法負擔
    扶養費用等語，惟經本院函詢鄭錦源就診之衛生福利部雙和
    醫院，經該院函覆稱：鄭錦源可從事輕微工作，不致因肝硬
    化病情嚴重到不得工作之情況等語，有該院110 年5 月11日
    雙院歷字第1100004673號函存卷可稽（見本院卷二第129 頁
    ），是原告丁○○○上開主張難謂可採。又依行政院主計處
    調查公布108 年新北市平均每人每月消費支出為2 萬2,755
    元，每年扶養費為27萬3,060 元，並按年別單利5 ％複式霍
    夫曼係數表扣除中間利息計算，是原告丁○○○於其餘命期
    間，原可享有鄭錦紋給付之扶養費為210 萬7,171 元【108
    年10月28日至109 年6 月14日為57,447元《計算方式：（27
    3,060 元×0+（273,060 元×0.00000000）×（1-0 ））÷
    3 人= 57,447.00000000000。其中0 為年別單利5%第0 年霍
    夫曼累計係數，1 為年別單利5%第1 年霍夫曼累計係數，0.
    00000000為未滿一年部分折算年數之比例（231/366=0.0000
    0000），採四捨五入，元以下進位，下同》；109 年6 月15
    日至131 年4 月8 日為204 萬9,724 《計算方式：（273,06
    0 元×14.00000000+（273,060 元×0.00000000）×（15.0
    0000000-00.00000000 ））÷2=2,049,724.00000000 00 。
    其中14.00000000 為年別單利5%第21年霍夫曼累計係數，15
    .00000000 為年別單利5%第22年霍夫曼累計係數，0.000000
    00為未滿一年部分折算年數之比例（297/365=0.000000 00
    ）》；合計210 萬7,171 元｛計算方式為：57,447元＋2,04
    9,724 元＝2,107,171 元｝】，是原告丁○○○於203 萬9,
    369 元之範圍內為請求，即屬有據，應予准許。
  ㈣原告丙○○、丁○○○請求之精神慰撫金部分：
    惟按慰撫金係以精神上所受無形之痛苦為準，非如財產損失
    之有價額可以計算，究竟如何始認為相當，應審酌被害人及
    加害人之地位、家況、並被害人所受痛苦之程度、與其家屬
    之關係暨其他一切情事，定其數額（最高法院48年台上字第
    798 號判例意旨參照）。查鄭錦紋乃原告之子，遭被告等人
    共同毆打傷害致死，原告受有喪子之痛，無法共享天倫，精
    神上感受莫大痛苦，自不言可喻，本院審酌原告丙○○為國
    小畢業，從事保全業，月收入約2 萬8,000 元，名下有房屋
    乙棟、田賦2 筆，原告丁○○○為國小畢業，無業，名下並
    無財產，另被告則為國中畢業，現在監執行，無任何收入及
    財產，此據兩造陳報在卷（見本院卷二第87頁、第266 頁）
    ，且有稅務電子閘門財產所得調件明細表在卷可稽（見限閱
    卷），衡諸兩造之身分、地位、經濟狀況、事故發生情形、
    被告不法侵害被害人致死之緣由、手段、加害程度，及原告
    驟失至親，在精神上所受痛苦程度甚距等一切情狀，認原告
    各得請求賠償之精神慰撫金數額為210 萬元，核屬適當，逾
    此數額之請求，則不應准許。
  ㈤綜上，原告丁○○○得請求被告賠償之金額應為439 萬2,16
    3 元（計算式：33,444元＋219,350 元＋2,039,369 元＋2,
    100,000 元＝4,392,163 元）；原告丙○○得請求被告賠償
    之金額則為210 萬元。
六、按因連帶債務人中之一人為清償、代物清償、提存、抵銷或
    混同而債務消滅者，他債務人亦同免其責任；債權人向連帶
    債務人中之一人免除債務，而無消滅全部債務之意思表示者
    ，除該債務人應負擔之部分外，他債務人仍不免責，民法第
    274 條、第276 條第1 項分別定有明文。債務人應分擔部分
    之免除，仍可發生絕對之效力，亦即債權人與連帶債務人中
    之一人成立和解，如無消滅其他債務人連帶賠償債務之意思
    ，而其同意債權人賠償金額超過民法第280 條「依法應分擔
    額」者，因債權人就該連帶債務人應分擔之部分，並無作何
    免除，對他債務人而言，固僅生相對之效力而無上開條項之
    適用，但其應允債權人賠償金額如低於「依法應分擔額」時
    ，該差額部分，即因債權人對其應分擔部分之免除而有該條
    項規定之適用，並對他債務人發生絕對之效力（最高法院98
    年度台抗字第200 號裁判意旨可參）。又連帶債務人相互間
    ，除法律另有規定或契約另有訂定外，應平均分擔義務（民
    法第280 條第1 項前段），則民法第276 條第1 項所謂「該
    債務人應分擔之部分」，於共同侵權行為人間，就其等應連
    帶賠償被害人之金額，係以各侵權行為人對於損害結果之加
    害程度，以計算負擔之比例，若對於損害結果之加害程度並
    無輕重之分，即應平均分擔其賠償金額。審酌被告、林秉翰
    、甲○○對於原告所受損害結果之加害程度尚難認有輕重之
    分，其等間內部關係即應平均分擔賠償金額，亦即每人各應
    分擔1/3 ，即就原告丁○○○部分均為146 萬4,054 元（計
    算式：4,392,163 元÷3 ＝1,464,054 元），原告丙○○部
    分則均為70萬元（計算式：210 萬元÷3 ＝70萬元），而原
    告丁○○○、丙○○2 人業與林秉翰、甲○○分別成立調解
    ，調解條件分別為：「一、林秉翰願給付原告300 萬元. .
    . 三、原告對本案刑事（本院109 年度訴第70號）被告林秉
    翰之其餘請求拋棄，惟對其它刑事案件被告之請求不拋棄」
    、「一、被告（即甲○○）願給付原告30萬元. . . 二、原
    告等對被告甲○○之其餘請求拋棄，對被告乙○○之請求不
    拋棄」，有本院109 年度司附民移調字第810 號、109 年度
    司移調字第170 號調解筆錄存卷供參（見重附民卷第63至64
    頁，本院卷二第25至26頁），則原告與林秉翰間所成立調解
    ，調解金額300 萬元（原告丁○○○、丙○○各150 萬元）
    尚高於其應分擔額，自不生免除效力，而僅生相對效力；另
    原告與甲○○間所成立調解應允原告賠償金額30萬元（原告
    丁○○○、丙○○各15萬元）低於應分擔額146 萬4,054 元
    、70萬元之差額分別為131 萬4,054 元（計算式：1,464,05
    4 元－15萬元＝1,314,054 元）、55萬元（計算式：70萬元
    －15萬元＝55萬元），依前開說明，即對其他連帶債務人生
    免除效力。又原告丁○○○、丙○○現獲得林秉翰所支付各
    10萬元之賠償、甲○○所支付各15萬元之賠償等情，亦據原
    告陳報在卷（見本院卷二第251 頁、第271 頁），亦應扣除
    。因此，原告丁○○○得請求被告賠償282 萬8,109 元（計
    算式：4,392,163 元－1,314,054 元－10萬元－15萬元＝2,
    828,109 元），原告丙○○得請求被告賠償130 萬元（計算
    式：210 萬元－55萬元－10萬元－15萬元＝130 萬元）。
七、另按因犯罪行為被害而死亡者之遺屬、受重傷者及性侵害犯
    罪行為被害人，得申請犯罪被害補償金；國家於支付犯罪被
    害補償金後，於補償金額範圍內，對犯罪行為人或依法應負
    賠償責任之人有求償權，犯罪被害人保護法第4 條、第12條
    第1 項定有明文，故犯罪被害人或其遺屬於受領犯罪被害補
    償金後，於該補償金額範圍內，即由國家取得對犯罪行為人
    之求償權，犯罪被害人或其遺屬所受領之犯罪被害補償金，
    即應自其請求犯罪行為人損害賠償金額中扣除。查原告丁○○○、丙○○前依上開規定向臺灣新北地方檢察署申請犯罪
    被害補償金，經該署犯罪被害人補償審議委員會決定補償其
    等各110 萬8,444 元、50萬元，並於109 年11月26日入帳完
    畢等情，有該署108 年度補審字第141 、142 號決定書及郵
    局存摺封面及內頁交易明細、永豐銀行存摺封面及內頁交易
    明細附卷可稽（見本院卷二第65至75頁），是原告丁○○○
    、丙○○得請求之金額尚應扣上開金額，原告丁○○○得請
    求金額應為171 萬9,665 元（計算式：2,828,109 元－1,10
    8,444 元＝1,719,665 元）、原告丙○○得請求金額應為80
    萬元（130 萬元－50萬元＝80萬元），逾此部分，即屬無據
    。
八、綜上所述，原告丁○○○、丙○○依侵權行為之法律關係，
    請求被告給付原告丁○○○171 萬9,665 元、原告丙○○80
    萬元，及均自刑事附帶民事起訴狀繕本送達翌日即109 年3
    月17日（重附民卷第51頁）起至清償日止，按年息5 ％計算
    之利息，為有理由，應予准許。逾此部分，為無理由，應予
    駁回。
九、原告勝訴部分，業據其陳明願供擔保請准宣告假執行，經核
    於法尚無不合，爰酌定相當之擔保金額准許之。原告敗訴之
    部分，其假執行之聲請，則失所附麗，應予駁回。
十、本件事證已臻明確，兩造其餘攻擊、防禦方法及未經援用之
    證據，經本院審酌後，認對判決結果不生影響，爰不一一論
    述，附此敘明。
十一、訴訟費用負擔之依據：民事訴訟法第79條。
中    華    民    國  110     年    11    月    5    日
                  民事第一庭    法  官  洪任遠                                                                                            
以上正本係照原本作成
如對本判決上訴，須於判決送達後20日內向本院提出上訴狀。如
委任律師提起上訴者，應一併繳納上訴審裁判費。 
中    華    民    國  110     年    11    月    5    日
                                書記官  黃翊芳